【裁判字號】    99,重訴,3
【裁判日期】    990628
【裁判案由】    違反槍砲彈藥刀械管制條例等
【裁判全文】
臺灣新竹地方法院刑事判決               99年度重訴字第3號
公  訴  人  臺灣新竹地方法院檢察署檢察官
被      告  甲○○
            乙○○
共      同
選任辯護人  陳偉民律師
上列被告等因違反槍砲彈藥刀械管制條例等案件，經檢察官提起
公訴（99年度偵字第9173號），本院判決如下：
    主  文
甲○○犯非法製造可發射子彈具殺傷力之槍枝罪，累犯，處有期
徒刑參年，併科罰金新臺幣拾萬元，罰金如易服勞役，以新臺幣
壹仟元折算壹日，扣案之仿FN廠半自動手槍製造之改造槍枝壹把
（含彈匣壹個，槍枝管制編號0000000000）、金屬槍管柒支、銼
刀貳支均沒收；又犯非法製造子彈罪，累犯，處有期徒刑壹年貳
月，併科罰金新臺幣參萬元，罰金如易服勞役，以新臺幣壹仟元
折算壹日，扣案之彈殼柒顆、底火壹盒均沒收；又共同犯恐嚇取
財未遂罪，累犯，處有期徒刑肆月，扣案之白色手套參雙沒收；
又共同犯恐嚇取財未遂罪，累犯，處有期徒刑肆月，扣案之白色
手套參雙沒收。應執行有期徒刑肆年陸月，併科罰金新臺幣拾貳
萬元，罰金如易服勞役，以新臺幣壹仟元折算壹日，扣案之仿FN
廠半自動手槍製造之改造槍枝壹把（含彈匣壹個，槍枝管制編號
0000000000）、金屬槍管柒支、銼刀貳支、彈殼柒顆、底火壹盒
、白色手套參雙均沒收。
乙○○共同犯恐嚇取財未遂罪，處有期徒刑參月，如易科罰金，
以新臺幣壹仟元折算壹日，扣案之白色手套參雙沒收；又共同犯
恐嚇取財未遂罪，處有期徒刑參月，如易科罰金，以新臺幣壹仟
元折算壹日，扣案之白色手套參雙沒收。應執行有期徒刑伍月，
如易科罰金，以新臺幣壹仟元折算壹日，緩刑貳年，扣案之白色
手套參雙沒收。
    事  實
一、甲○○曾於民國94年間因違反槍砲彈藥刀械管制條例案件，
    經本院竹北簡易庭判處有期徒刑3 月，如易科罰金，以銀元
    300 元折算1 日，於94年10月3 日易科罰金執行完畢。詎仍
    不知悔悟，於95年間，在新竹縣竹北市○○路明新科技大學
    附近之玩具槍店購入不具殺傷力之仿FN廠半自動手槍製造之
    玩具槍1 把、道具子彈、火藥、底火1 批。嗣於98年間，基
    於製造具有殺傷力改造槍枝之犯意，先託友人陸續購入金屬
    槍管數支後，在其位於新竹縣新豐鄉中崙村10鄰中崙327-1
    號3 樓住處，以其所有之銼刀2 支修磨金屬槍管後，換裝至
    上開購入之玩具槍內，製造成可發射子彈具有殺傷力之改造
    槍枝1 把。復於1 、2 個月後，另基於製造具有殺傷力子彈
    之犯意，在其上開住處，以將火藥填入道具子彈再加底火之
    方式製造成具有殺傷力之子彈，共計製造成具有殺傷力之子
    彈7 顆及不具有殺傷力之子彈10顆。
二、甲○○與其妻乙○○因失業在家，經濟困頓，甲○○前曾於
    新竹縣新豐鄉鳳坑村14鄰坑子口669 號鴻成企業股份有限公
    司（下稱鴻成公司）任職，認鴻成公司主要負責人丙○○頗
    有資力，竟與乙○○共同基於意圖為自己不法所有之犯意聯
    絡，於98年12月1 日前某時，在上開住處，由甲○○口述，
    乙○○執筆，撰寫內容為「鴻成股份有限公司，經理丙○○
    ，我們有三兄弟，因為政治禍害加上槍砲、殺人遭到通緝，
    為出國需用錢，我們要六百萬現金，如果你不願意幫助我們
    的話，我們手上有你在鴻成工業股份有限公司做假帳的所有
    資料，有你女兒和兒子與老婆的資料你有幾個家在哪！我們
    都知道，你的一切行蹤我們都知道，我們一直有人在監視你
    的一舉一動，不要以為你在公司做什麼我們就不知道看不到
    ，千萬不要考驗我們的能耐舉耐性，如果你要報警和跟第三
    人說的話，那我們錢也不要了，全家就準備吃子彈吧！如果
    你要為六百萬笨到犧牲你女兒和兒子與老婆的話，我們就成
    全你，我們三兄弟任何一個出了事情，我們就會把你在鴻成
    工業股份有限公司做假帳的所有資料公開給記者報導，讓你
    經理的職位也做不下去，讓你們姓簡的家族所有人蒙羞丟臉
    和瓦解，我說過我們急需用錢，求的只是錢而已，只要我們
    拿到錢平安出國，一切就沒有事情了，我們也不可能回國了
    ，我們只要拿到錢就把你的資料寄還給你。錢明天中午12：
    00整放在竹北六家佑康護理之家前面兩個綠色大垃圾桶其中
    一個，如果垃圾桶打不開，就放在垃圾桶底下就可以了，切
    記不要拿你女兒和兒子與老婆的身命做賭注，我們會一直監
    視你的行蹤，千萬不要考驗我們的能耐與耐性。」等語之信
    件，並附上指定交款處之地圖，於98年12月1 日中午11時30
    分許，由甲○○駕駛車牌號碼0627-DQ 號自用小客車搭載乙○○，至新竹縣新埔鎮新埔郵局遠東支局，交由乙○○（起
    訴書誤載為劉仁杰，應予更正）郵寄至新竹縣新豐鄉鳳坑村
    14鄰669 號之「鴻成工業股份有限公司丙○○」收受（寄件
    人則註記「內詳」），以此加害生命、身體、名譽之事恐嚇
    丙○○，要求丙○○付款新臺幣（下同）600 萬元，鴻成公
    司員工代收信件後轉交丙○○，丙○○拆閱後致心生畏懼，
    速將該信件交予警方，惟未依該信件內容至指定地點付款而
    未遂。
三、甲○○於98年12月2 日中午，駕駛前開自用小客車，前往新
    竹縣竹北市○○○ 街佑康護理之家前，見丙○○未放置金錢
    於綠色大垃圾桶，知悉丙○○未依前開恐嚇信之指示內容付
    款，竟與乙○○復另共同基於意圖為自己不法所有之犯意聯
    絡，於98年12月3 日，在上開住處，由甲○○執筆，撰寫內
    容為「丙○○，給你臉，你不要臉，敬酒不吃，吃罰酒，一
    點誠意都看不到，但如果一時沒有那麼多錢，最少拿出你的
    誠意出來，有多少拿多少，給你最後一次機會，我們已經不
    耐煩了，明天中午一點整，把錢放進手提袋裡，放在竹北六
    家- 佑康護理之家，前面有兩個綠色大垃圾桶其中一個，如
    果再沒有.. ...切記不要拿你女兒和兒子與老婆的身命做賭
    注，我們的人會一直再你身邊監視你，明天中午在沒有，晚
    上你就等著看，看你這一個子彈是你要吃，還是你家人要吃
    ，如果你敢報警，後果你一定會死」等語之信件，並附上指
    定交款處之地圖，甲○○並另單獨將其前已製成之直徑8.9m
    m 金屬彈頭之非制式子彈1 顆放入上開信件內，於98年12月
    3 日中午12時5 分許，由甲○○駕駛上開自用小客車搭載乙○○，至新竹縣竹北市竹北郵局博愛支局，交由乙○○（起
    訴書誤載為劉仁杰，應予更正）郵寄至新竹縣新豐鄉鳳坑村
    14鄰669 號之「鴻成工業股份有限公司丙○○」收受（寄件
    人仍註記「內詳」），以此加害生命、身體之事恐嚇丙○○
    ，要求丙○○交付金錢，丙○○因該信封上之寄件人記載方
    式與第1 封相同，未拆閱信件即逕行交予警方偵辦，故未依
    信件內容指示付款而未遂。
四、嗣於98年12月10日下午3 時許，經警持本院核發之搜索票，
    在甲○○、乙○○上開住處，扣得具殺傷力仿FN廠半自動手
    槍製造、換裝土造金屬槍管而成之改造槍枝1 把（含彈匣1
    個，槍枝管制編號0000000000）、金屬彈殼組合直徑8.2 ±
    0.5mm 金屬彈頭而成之非制式子彈9 顆（其中4 顆有殺傷力
    、5 顆無殺傷力）、金屬彈殼組合直徑8.8 ±0.5mm 金屬彈
    頭而成之非制式子彈5 顆（其中2 顆有殺傷力、3 顆無殺傷
    力）、金屬彈殼組合直徑8.9 ±0.5mm 金屬彈頭而成之非制
    式子彈2 顆（均無殺傷力）、金屬彈殼組合直徑8.9mm 金屬
    彈頭而成之非制式子彈1 顆（有殺傷力）、非制式金屬彈殼
    7 顆、底火1 盒、金屬槍管7 支、銼刀2 支、白色手套3 雙
    。
五、案經丙○○訴由新竹縣政府警察局竹北分局報告臺灣新竹地
    方法院檢察署檢察官偵查起訴。
    理  由
壹、程序部分：
一、被告甲○○所犯法條之更正：起訴書就扣案子彈部分雖記載
    被告甲○○係犯槍砲彈藥刀械管制條例第12條第4 項之持有
    子彈罪，惟業經公訴人當庭更正所犯法條為同條第1 項之製
    造子彈罪，合先敘明。
二、證據能力：按被告以外之人於審判外之言詞或書面陳述，除
    法律有規定者外，不得作為證據；被告以外之人於審判外之
    陳述，雖不符合同法第159 條之1 至第159 條之4 之規定，
    但經當事人於審判程序同意作為證據，法院審酌該言詞陳述
    或書面陳述作成時之情況，認為適當者，亦得為證據。當事
    人、代理人或辯護人於法院調查證據時，知有第159 條第1
    項不得為證據之情形，而未於言詞辯論終結前聲明異議者，
    視為有前項之同意，刑事訴訟法第159 條第1 項及第159 條
    之5 分別定有明文。本件被告及辯護人於本院準備程序及審
    理時，均表示對於檢察官所提各項證據方法之證據能力並無
    意見，本院審酌上開各該證據均非非法取得之證據，並無證
    據力明顯過低之情形，復經本院於審判期日就上開證據進行
    調查、辯論，依法自有證據能力，併予敘明。
貳、實體部分：
一、被告甲○○就其非法製造可發射子彈具有殺傷力之槍枝及子
    彈部分，業於本院審理時坦承不諱（參本院卷第52頁、第11
    0 頁），並有如事實欄所載之槍彈、零件、改造工具扣案可
    稽，且扣案之槍、彈經送內政部警政署刑事警察局鑑定結果
    如下：
    (一)送鑑手槍1 枝（槍枝管制編號0000000000）係改造手槍，
      由仿FN廠半自動手槍製造之槍枝，換裝土造金屬槍管而成
      ，擊發功能正常，可供擊發適用子彈使用，認具殺傷力。
    (二)送鑑子彈17顆：
      (1)9 顆：認均係非制式子彈，由金屬彈殼組合直徑8.2 ±
        0.5mm 金屬彈頭而成，4 顆可擊發，認具有殺傷力，1
        顆無法擊發，不具殺傷力，4 顆雖可擊發，惟發射動能
        不足，認不具殺傷力。
      (2)5 顆：認均係非制式子彈，由金屬彈殼組合直徑8.8 ±
        0.5mm 金屬彈頭而成，2 顆可擊發，認具有殺傷力，1
        顆無法擊發，認不具殺傷力，2 顆雖可擊發，惟發射動
        能不足，認不具殺傷力。
      (3)2 顆：認均係非制式子彈，由金屬彈殼組合直徑8.9 ±
        0.5mm 金屬彈頭而成，無法擊發，認不具殺傷力。
      (4)1 顆：認係非制式子彈，由金屬彈殼組合直徑8.9mm 金
        屬彈頭而成，可擊發，認具有殺傷力。
    以上有內政部警政署刑事警察局99年1 月13日刑鑑字第0990
    001504號鑑驗書及99年4 月28日刑鑑字第0990050276號函附
    卷可稽（參偵卷第118 頁、本院卷第62頁），是被告甲○○
    自白製造槍彈部分與事實相符，其製造槍彈部分事證明確，
    犯行堪以認定。
二、被告甲○○、乙○○就其等於上開時地對被害人丙○○為恐
    嚇取財未遂行為，業於本院審理時均坦承不諱（參本院卷第
    33 、36 頁），復經被害人丙○○於警詢中陳述暨本院審理
    時證述甚詳（參偵卷第19-23 頁、本院卷第82-91 頁），並
    有白色手套3 雙扣案及被告2 人所寫之恐嚇信影本2 封與指
    定交款處之地圖影本1 份（參偵卷第54-59 頁）暨該2 封恐
    嚇信之信封、信紙、指定交款處之地圖暨附上子彈之相片10
    張附卷可稽（參偵卷第71-75 頁），且被告甲○○駕駛車牌
    號碼0627-DQ 號自用小客車搭載被告乙○○至新埔郵局遠東
    支局由被告乙○○寄信暨被告乙○○至竹北郵局博愛支局寄
    信之過程，均有監視錄影翻拍相片9 張在卷足憑（參偵卷第
    66-70 頁），而被告甲○○駕駛上開自用小客車搭載被告乙○○至竹北市○○○ 街佑康護理之家前，由被告乙○○下車
    打開2 個綠色大垃圾桶等過程，亦有相片8 張附卷可佐（參
    偵卷第62-65 頁），又被告甲○○所駕駛之車牌號碼0627-D
    Q 號自用小客車確係登記在被告甲○○名下，亦有車籍查詢
    - 基本資料詳細畫面在卷可證（參偵卷第53頁），是被告2
    人此部分自白與事實相符，其等恐嚇取財未遂之事證明確，
    此部分犯行堪以認定。
三、
  (一)按槍砲彈藥刀械管制條例第八條第一項製造可發射子彈具有
    殺傷力之槍枝罪之所謂「製造」，除初製者外，固尚包括改
    造在內；凡將原不具有殺傷力之槍枝予以加工，致改變其原
    有性能、屬性，使成為可發射子彈具有殺傷力之槍枝即屬之
    ，最高法院98年度台上字第2857號判決可資參照。
  (二)論罪：被告自玩具槍店購入不具殺傷力之仿FN廠半自動手槍
    製造之玩具槍1 把、道具子彈、火藥、底火1 批，後又託友
    人陸續購入金屬槍管，以其所有之銼刀修磨金屬槍管後，換
    裝至上開購入之玩具槍內，製造成可發射子彈具有殺傷力之
    改造槍枝1 把，嗣復將火藥填入道具子彈再加底火之方式製
    造成具有殺傷力之子彈共7 顆，參照前揭說明，核其所為，
    係犯槍砲彈藥刀械管制條例第8 條第1 項之非法製造可發射
    子彈具殺傷力之槍枝罪及同條例第12條第1 項之非法製造子
    彈罪，被告甲○○製造槍彈完成後持有槍彈之低度行為為製
    造槍彈之高度行為所吸收，均不另論罪。又被告甲○○、乙○○先寄發恐嚇信予被害人丙○○要求其交付600 萬元而不
    遂，後又再度寄發恐嚇信予被害人丙○○要求付款仍不遂，
    所為均係犯刑法第346 條第3 項、第1 項之恐嚇取財未遂罪
    ，被告2 人已著手寄發恐嚇信予被害人丙○○，惟因被害人
    並未付款而未遂，爰依刑法第25條第2 項之規定減輕其刑。
  (三)共同正犯：被告2 人就所犯恐嚇取財未遂罪間，有犯意聯絡
    及行為分擔，為共同正犯。
  (四)數罪併罰：被告甲○○所犯上開非法製造可發射子彈具殺傷
    力之槍枝罪、非法製造子彈罪及2 次恐嚇取財未遂罪間暨被
    告乙○○所犯2 次恐嚇取財未遂罪間，犯意各別，犯罪時間
    不同，應各分論併罰。辯護人雖以被告2 人所犯之2 次恐嚇
    取財未遂犯行應論以集合犯之包括一罪云云。然按刑法於九
    十四年二月二日修正公布，刪除第五十六條所定連續犯之規
    定，自九十五年七月一日施行。此次刑法第五十六條修正理
    由之說明謂：「對繼續犯同一罪名之罪者，均適用連續犯之
    規定論處，不無鼓勵犯罪之嫌，亦使國家刑罰權之行使發生
    不合理之現象。」「基於連續犯原為數罪之本質及刑罰公平
    原則之考量，爰刪除有關連續犯之規定」等語，即係將本應
    各自獨立評價之數罪，回歸本來就應賦予複數法律效果之原
    貌。而所謂集合犯是指立法者所制定之犯罪構成要件中，本
    就預定有數個同種類之行為將反覆實行之犯罪而言，將各自
    實現犯罪構成要件之多數行為，解釋為集合犯，而論以一罪
    。是以對於集合犯，必須從嚴解釋，以符合立法者之意向，
    最高法院96年度台上字第6048號、97年度台上字第180 號、
    97年度台上字第465 號判決可資參照。觀諸恐嚇取財罪之構
    成要件文義，實無從認定立法者本即預定該犯罪之本質，必
    有數個同種類行為而反覆實行之集合犯行，故恐嚇取財罪難
    認係集合犯。因此，就刑法修正施行後數次恐嚇取財未遂之
    犯行，採一罪一罰，始符合立法本旨，附此敘明。
  (五)累犯：被告甲○○曾於94年間因違反槍砲彈藥刀械管制條例
    案件，經本院竹北簡易庭判處有期徒刑3 月，如易科罰金，
    以銀元300 元折算1 日，於94年10月3 日易科罰金執行完畢
    ，此有臺灣高等法院被告前案紀錄表在卷可參，其於前案執
    行完畢後5 年內故意再犯本件有期徒刑以上之4 罪，均為累
    犯，除其中非法製造槍枝罪最重本刑無期徒刑依法不得加重
    外，應均依刑法第47條第1 項之規定加重其刑，又其所犯之
    2 次恐嚇取財未遂罪有上開刑之加重及減輕情形，應先加後
    減之。
  (六)酌減其刑：查被告甲○○就其購入玩具槍後更換金屬槍管而
    改造槍枝一節迭於偵訊及本院準備程序暨審理中均坦承在卷
    ，然並未將改造之槍枝作為犯罪工具之用或以之從事不法行
    為，而其配偶即被告乙○○則在家照顧年幼2 名子女（分為
    4 歲、3 歲）等情，此有戶口名簿影本在卷可稽（參本院卷
    第117 頁），復參以其犯後深表悔意，衡酌其情節尚堪憫恕
    ，若依槍砲彈藥刀械管制條例第8 條第1 項規定，予以宣告
    法定最低度刑度5 年之有期徒刑，以本件犯罪之具體情狀及
    行為背景暨改造槍枝之過程觀之，確有情輕法重失衡之慮，
    縱以法定最低刑度論科猶嫌過重，爰依刑法第59條之規定，
    就其非法製造槍枝罪部分酌減其刑。被告甲○○所犯非法製
    造槍枝罪有上開刑之加重及減輕情形，應先加後減之。
  (七)量刑：爰審酌被告甲○○製造具有殺傷力之槍彈，對社會造
    成潛在危險，復將製成之子彈附隨恐嚇信件寄送予被害人丙○○，使被害人心生畏懼，顯已造成他人身心之損害，暨被
    告夫妻2 人年紀尚輕，不思努力工作養育年幼子女，反謀不
    勞而獲，以寄發恐嚇信之方式欲圖得他人財物，實不足取，
    惟念被告2 人犯後尚能坦承犯行，且已與被害人丙○○達成
    和解（參本院卷第42頁），被害人丙○○亦當庭表示宥恕之
    意（參本院卷第91頁）暨其他一切情狀，分別量處如主文第
    1 、2 項所示之刑及定應執行刑，併就被告甲○○罰金部分
    諭知易服勞役之折算標準及就被告乙○○部分諭知易科罰金
    之折算標準。末查被告乙○○前未曾受有期徒刑以上刑之宣
    告，有臺灣高等法院被告前案紀錄表在卷可稽，經此教訓應
    知警惕，當無再犯之虞，本院因認對被告乙○○所處之刑，
    以暫不執行為適當，爰併宣告緩刑2 年，以啟自新。
  (七)沒收：
    扣案之具殺傷力仿FN廠半自動手槍製造、換裝土造金屬槍
      管而成之改造槍枝1 把（含彈匣1 個，槍枝管制編號0000
      000000）係違禁物，不問屬於犯人與否，應依刑法第38條
      第1 項第1 款之規定宣告沒收。金屬槍管7 支及銼刀2 支
      係被告甲○○所有供製造槍枝所用之物，非制式金屬彈殼
      7 顆及底火1 盒係被告甲○○所有供製造子彈所用之物，
      白色手套3 雙係被告2 人所有供寄發恐嚇信時所用之物，
      業據被告供承在卷，應均依刑法第38條第1 項第2 款之規
      定宣告沒收。
    扣案之具有殺傷力之子彈7 顆業因全部鑑定試射完畢而不
      具殺傷力，已失違禁物之性質，另不具殺傷力之子彈10顆
      ，或因無法擊發，或因擊發後發射動能不足，既不具殺傷
      力，即非違禁物，爰均不予宣告沒收。
    扣案之中型鑽床1 台、砂輪機1 支、游標卡尺1 支、電動
      游標卡尺1 支、老虎鉗1 支、鯉魚鉗1 支、斜口鉗1 支、
      六角扳手1 組、中心衝1 支、改造槍枝零件2盒 雖係被告
      甲○○所有，然其否認該等工具係供製造槍彈所用之物，
      且無證據證明該等工具確係供被告甲○○製造槍彈所用，
      爰不予宣告沒收。
    扣案之空白信封1 包係供被告2 人犯恐嚇取財未遂罪所用
      之物，然被告供稱該包空白信封非其等所有，既無證據證
      明該包空白信封係被告2人所有之物，爰不予宣告沒收。
據上論斷，應依刑事訴訟法第299 條第1 項前段，槍砲彈藥刀械
管制條例第8 條第1 項、第12條第1 項，刑法第11條前段、第34
6條 第3 項、第1 項、第25條第2 項、第28條、第47條第1 項、
第41條第1 項前段、第42條第3 項、第59條、第51條第5 款、第
7款 、第38條第1 項第1 款、第2 款、第74條第1 項第1 款，刑
法施行法第1 條之1 ，判決如主文。
本案經檢察官陳瑞仁到庭執行職務。
中    華    民    國    99    年    6     月    28    日
                  刑事第二庭    審判長法  官  賴淑敏
                                      法  官  楊數盈
                                      法  官  林惠君
以上正本證明與原本無異。
如不服本判決應於收受判決後10日內向本院提出上訴書狀，並應
敘述具體理由。其未敘述上訴理由者，應於上訴期間屆滿後20日
內向本院補提理由書(均須按他造當事人之人數附繕本)「切勿逕
送上級法院」。
中    華    民    國    99    年    6     月    28    日
                                      書記官  劉亭筠
附錄法條：
中華民國刑法第346 條（恐嚇取財得利罪）
意圖為自己或第三人不法之所有，以恐嚇使人將本人或第三人之
物交付者，處六月以上五年以下有期徒刑，得併科一千元以下罰
金。
以前項方法得財產上不法之利益，或使第三人得之者，亦同。
前二項之未遂犯罰之。
槍砲彈藥刀械管制條例第8條第1項
未經許可，製造、販賣或運輸鋼筆槍、瓦斯槍、麻醉槍、獵槍、
空氣槍或第4 條第1 項第1 款所定其他可發射金屬或子彈具有殺
傷力之各式槍砲者，處無期徒刑或5 年以上有期徒刑，併科新臺
幣1 千萬元以下罰金。
槍砲彈藥刀械管制條例第12條第1項
未經許可，製造、販賣或運輸子彈者，處 1 年以上 7 年以下有
期徒刑，併科新台幣 500 萬元以下罰金。

司法院資訊處製作；財團法人民間司法改革基金會備份。
